【裁判字號】    97,訴,933
【裁判日期】    970916
【裁判案由】    毒品危害防制條例等
【裁判全文】
臺灣士林地方法院刑事判決               97年度訴字第933號
公  訴  人  臺灣士林地方法院檢察署檢察官
被      告  丙○○
                    （
上列被告因違反毒品危害防制條例等案件，經檢察官提起公訴（
97年度毒偵字第1525號、97年度偵緝字第887 、896 號），被告
於準備程序中就被訴事實為有罪之陳述，經本院合議庭裁定依簡
式審判程序審理，本院判決如下：
    主  文
丙○○幫助共同意圖為自己不法之所有，以詐術使人將本人之物
交付，累犯，處有期徒刑肆月；又施用第一級毒品，累犯，處有
期徒刑拾月。應執行有期徒刑壹年。
    事  實
一、丙○○前於民國87年間因施用毒品案件經本院以87年度毒聲
    字第768 號裁定送勒戒處所觀察、勒戒，因有繼續施用毒品
    傾向，經本院另以89年度毒聲字第1310號裁定送戒治處所施
    以強制戒治，其後經本院以88年度毒聲字第2420號裁定停止
    戒治，所餘戒治期間付保護管束，其後因再犯施用毒品案件
    ，經本院以89年度毒聲字第465 號裁定撤銷停止戒治，令入
    戒治處所施以強制戒治，於91年1 月7 日戒治期滿釋放，並
    經臺灣士林地方法院檢察署檢察官以91年度戒毒偵字第23號
    為不起訴處分確定。丙○○復於90年間分別因偽造文書案件
    ，經臺灣臺北地方法院及本院以90年度訴緝字第111 號、90
    年度訴字第324 號判決有期徒刑4 月、8 月確定，復經本院
    以91年度聲字第122 號裁定定應執行刑為有期徒刑11月確定
    ；另於91年間因竊盜案件經本院以91年度簡字第802 號判決
    有期徒刑4 月確定，上開二刑期經接續執行，於92年4 月30
    日縮短刑期執行完畢。另於93年間因偽造文書等案件經臺灣
    臺北地方法院以93年度訴字第506 號判決有期徒刑10月確定
    ；95年間因施用毒品案件經臺灣高雄地方法院以95年度訴字
    第498 號判決有期徒刑8 月確定，上開二刑期經接續執行，
    甫於96年1 月29日縮短刑期假釋出監，96年3 月8 日縮刑期
    滿未經撤銷上開假釋（為累犯）。丙○○另於96年10月31日
    犯施用第一級毒品海洛因犯行，由本院以97年度訴字第60號
    案件審理中；又於96年12月7 日犯施用第一級毒品海洛因、
    第二級毒品安非他命犯行，由本院以97年度訴字第858 號案
    件審理中。
二、詎丙○○仍不知悔改，明知申請帳戶使用係輕而易舉之事，
    一般人無故取得他人金融帳戶使用之行徑常與財產犯罪之需
    要密切相關，而可預見該名不自行申辦帳戶使用反四處蒐集
    他人存摺之人，可能係遂行不法所有意圖用以詐騙他人，又
    對於提供帳戶予他人使用雖無必引發他人萌生犯罪之確信，
    但仍以縱若有人持以犯罪亦不違反其本意，而基於幫助詐騙
    集團向他人詐取財物之犯意，於96年12月7 日晚間某時許，
    在其友人即真實姓名年籍不詳綽號「小林」之成年女子家中
    （起訴書誤載為「96年12月8 日前之某不詳時間，在不詳地
    點」）將其前於臺北市○○區○○街149 巷2 號士林後港郵
    局所申請開立、又於96年12月7 日申請補發金融卡之局號00
    0000-0號、帳號000000-0號存摺、金融卡及密碼交予「小林
    」而供不詳詐騙集團使用。嗣「小林」與所屬詐欺集團成員
    ，共同基於為自己不法所有之犯意聯絡，由該詐欺集團成員
    於96年12月8 日下午3 時56分、同日晚間8 時10分許，分別
    致電甲○、乙○○，誆稱其等網路購物匯款有誤，致其等陷
    於錯誤而依指示前往自動櫃員機操作，而分別匯款新台幣（
    下同）29,998元、29,989元至丙○○上開郵局帳戶中，並隨
    即遭提領一空。嗣甲○、乙○○於操作後發現帳戶內款項減
    少，始知受騙，並報警查悉上情。
三、又丙○○於上開強制戒治執行完畢釋放後5 年多次再犯施用
    毒品案件經判決、審理，復另基於施用第一級毒品海洛因之
    犯意，於97年6 月10日凌晨4 、5 時許，在臺北市○○街住
    處附近之統一超商前（起訴書誤載為97年6 月13日下午4 時
    56 分 為警採尿往前回溯5 日內某時，在不詳地點），以將
    海洛因放入香菸中吸食之方式施用第一級毒品海洛因一次。
    嗣因丙○○另案因毒品案件經本院發布通緝，於97年6 月13
    日下午4 時許，在臺北市○○區○○路4 段6 巷45號前為警
    緝獲，經其同意採尿送驗呈陽性反應後，始悉上情。
四、案經臺北市政府警察局大同分局、士林分局報告臺灣士林地
    方法院檢察署檢察官偵查起訴。
    理  由
一、訊據被告丙○○對於在上開時間、地點將所申請開立之士林
    後港郵局帳戶存摺、金融卡及密碼交予真實姓名年籍不詳綽
    號「小林」之成年女子使用，嗣被害人甲○、乙○○因遭詐
    騙集團成員詐騙而將前揭款項匯入被告上開帳戶；另又於前
    開時間、地點施用第一級毒品海洛因等情，均坦承不諱（見
    本院準備程序筆錄第2 頁、審判筆錄第4 頁），核與被害人
    甲○、乙○○陳述遭詐騙集團詐騙而將款項匯入前開帳戶之
    情相符（見第2811號偵查卷第8 、9 、53頁、第4283號偵查
    卷第7 、8 頁），被告對於甲○、乙○○於警詢、偵查中之
    陳述並無意見，本院審酌該陳述做成時之情況亦屬適當，依
    刑事訴訟法第159 條之5 第1 項均得作為證據，此外，並有
    被害人乙○○所提出之自動櫃員機交易明細表、上開被告之
    帳戶申請人資料及客戶歷史交易清單等在卷可稽（見第4283
    號偵查卷第12至13、19頁）；另其為警查獲時所採集之尿液
    經以氣相層析質譜儀法排除偽陽性之鑑定結果亦呈嗎啡、可
    待因陽性反應，有應受尿液採驗人尿液檢體採集送驗紀錄表
    、臺灣尖端先進生技醫藥股份有限公司97年6 月25日濫用藥
    物檢驗報告等在卷可稽（見第1525號偵查卷第25、26頁），
    均可佐被告前開出於任意性之自白與事實相符，分別得採為
    認定事實之證據。
二、又被告前於87年間因施用毒品案件經本院以87年度毒聲字第
    768 號裁定送勒戒處所觀察、勒戒，因有繼續施用毒品傾向
    ，經本院另以89年度毒聲字第1310號裁定送戒治處所施以強
    制戒治，其後經本院以88年度毒聲字第2420號裁定停止戒治
    ，所餘戒治期間付保護管束，其後因再犯施用毒品案件，經
    本院以89年度毒聲字第465 號裁定撤銷停止戒治，令入戒治
    處所施以強制戒治，於91年1 月7 日戒治期滿釋放，並經臺
    灣士林地方法院檢察署檢察官以91年度戒毒偵字第23號為不
    起訴處分確定；95年間因施用毒品案件經臺灣高雄地方法院
    以95年度訴字第498 號判決有期徒刑8 月確定，並與另案接
    續執行，於96年1 月29日縮短刑期假釋出監，96年3 月8 日
    縮刑期滿未經撤銷上開假釋。被告另於96年10月31日犯施用
    第一級毒品海洛因犯行，由本院以97年度訴字第60號案件審
    理中；又於96年12月7 日犯施用第一級毒品海洛因、第二級
    毒品安非他命犯行，由本院以97年度訴字第858 號案件審理
    中，有臺灣高等法院被告前案紀錄表可稽，其於上開強制戒
    治執行完畢釋放後5 年內多次再犯施用毒品案件後，又犯本
    件犯行。綜上所述，本件事證明確，被告幫助詐欺、施用第
    一級毒品犯行均堪認定，均應依法論科。
三、按幫助犯之成立，主觀上行為人須有幫助故意，客觀上須有
    幫助行為，意即需對於犯罪與正犯有共同之認識，而以幫助
    之意思，對於正犯資以助力，而未參與實施犯罪之行為者而
    言，最高法院75年度台上字第1509號、88年度台上字第1270
    號判決意旨均同此見解。被告將所有上開郵局帳戶（含存摺
    、金融卡、密碼）提供予真實姓名年籍不詳綽號「小林」之
    成年女子，供其詐騙被害人財物，其顯係基於幫助他人詐取
    財物之犯意，且所為提供郵局存摺、金融卡及密碼予他人之
    行為，亦屬刑法詐欺罪構成要件以外之行為，被告既以幫助
    他人犯罪之意思而參與犯罪構成要件以外之行為，自應成立
    刑法第339 條第1 項詐欺取財罪之幫助犯。次按海洛因為毒
    品危害防制條例第2 條第2 項第1 款所規定之第一級毒品。
    是核被告所為，分別係犯刑法第339 條第1 項、第30條第 1
    項之幫助詐欺罪、毒品危害防制條例第10條第1 項之施用第
    一級毒品罪，其持有海洛因係供自己施用，應為高度之施用
    第一級毒品犯行所吸收，不另論罪；另幫助詐欺犯行部分並
    應依刑法第30條第2 項之規定，按正犯之刑減輕之。又向被
    告收取帳戶之「小林」成年女子、向甲○、乙○○詐取財物
    之人所屬詐騙集團等人間就上開詐欺犯行，有犯意聯絡及行
    為分擔，均為共同正犯，亦附此說明。被告所犯上開二罪，
    犯意各別，罪名不同，應分論併罰之。另查，被告前有如事
    實欄一所載犯罪科刑，甫於96年1 月29日縮短刑期假釋出監
    ，96年3 月8 日縮刑期滿未經撤銷上開假釋，其未執行之刑
    以已執行論，有前揭前案紀錄表可稽，其於上開徒刑執行完
    畢5 年以內故意分別再犯本件有期徒刑以上之罪，均為累犯
    ，均應依刑法第47條第1項 規定加重其刑，其中幫助詐欺犯
    行部分應先加後減，施用第一級毒品犯行則遞加重之。爰審
    酌被告前有如事實欄一所載多次犯罪科刑記錄，有前揭前案
    紀錄表可參，素行不端，犯罪後於本院審理中始坦承犯行，
    然提供帳戶予詐騙集團使用，所為已影響社會正常交易安全
    ，增加被害人尋求救濟之困難，並使犯罪之追查趨於複雜，
    危害社會情節甚鉅及被害人遭詐騙之金額，暨於多次因施用
    毒品經觀察勒戒、強制戒治及判刑仍不知戒除惡習，又再施
    用，其所為戕害自己身心等一切情狀，分別量處如主文所示
    之刑，並定應執行刑。
據上論斷，應依刑事訴訟法第273 條之1 、第299 條第1 項前段
，毒品危害防制條例第10條第1 項，刑法第11條第1 項前段、第
339 條第1 項、第30條第1 項、第2 項、第51條第5 款、第47條
第1 項，刑法施行法第1 條之1 ，判決如主文。
本案經檢察官蔡啟文到庭執行職務
中    華    民    國    97    年    9    月    16    日
                  刑事第七庭  法  官  黎惠萍
以上正本證明與原本無異。
如不服本判決，應於收受送達後10日內向本院提出上訴書狀，其
未敘述上訴理由者，應於上訴期間屆滿後20日內向本院補提理由
書狀（均須按他造當事人之人數附繕本）。
                              書記官  夏珍珍
中    華    民    國    97    年    9    月    16    日
附錄本案論罪科刑法條全文
中華民國刑法第339條
（普通詐欺罪）
意圖為自己或第三人不法之所有，以詐術使人將本人或第三人之
物交付者，處5年以下有期徒刑、拘役或科或併科1千元以下罰金
。
以前項方法得財產上不法之利益或使第三人得之者，亦同。
前二項之未遂犯罰之。
毒品危害防制條例第10條
施用第一級毒品者，處 6 月以上 5 年以下有期徒刑。
施用第二級毒品者，處 3 年以下有期徒刑。


司法院資訊處製作；財團法人民間司法改革基金會備份。
